臺灣高等法院臺南分院刑事判決
                                  110年度交上訴字第993號
上  訴  人  臺灣臺南地方檢察署檢察官
上  訴  人  
即  被  告  江定璋



上列上訴人因被告涉犯過失致死等案件，不服臺灣臺南地方法院
110年度交訴字第52號中華民國110年5月13日第一審判決（起訴
案號：臺灣臺南地方檢察署109年度調偵字第2263號、110年度偵
字第565號），提起上訴，本院判決如下：
    主  文
上訴駁回。
    事  實
一、江定璋以駕駛計程車為業，於民國109年2月12日0時40分許
    ，駕駛車牌000-0000號營業小客車，沿臺南市○○區○○○路由
    東向西行駛，行經該路與○○路、○○路之交岔路口時，本應依
    速限50公里行駛，並應注意車前狀況，隨時採取必要之安全
    措施，而依當時天候晴、夜間有照明、柏油路面乾燥、無缺
    陷、無障礙物、視距良好等情，並無不能注意之情事，竟疏
    未注意車前狀況，且貿然超速直行，駛入該路口，適有曾鈞
    蓉騎乘車牌000-000號普通重型機車後搭載陳玟晴，沿臺南
    市○○路由西向東方向行駛至該交岔路口欲左轉○○路，亦未依
    標誌兩段式左轉，及未依號誌行駛，於直行、右轉箭頭綠燈
    時段逕行左轉，雙方避煞不及，江定璋所駕車輛前車頭撞擊
    曾鈞蓉所騎機車右側車身後衝進○○路與○○路口檳榔攤內始煞
    停，致曾鈞蓉所騎機車人車倒地，受有頭胸腹部撞傷骨折內
    出血，造成多發性骨折低血容休克，經送醫急救，仍於同日
    3時16分不治死亡；致前揭機車後座乘客陳玟晴受有右側股
    骨幹粉碎性骨折、右側脛腓骨幹開放粉碎性骨折、右第二蹠
    骨閉鎖性骨折、右大腳趾開放性骨折之傷害。
二、案經曾鈞蓉之母張子立、陳玟晴分別提出告訴及臺灣臺南地
    方檢察署檢察官據報相驗後自動偵查起訴。
    理  由
壹、程序部分（證據能力部分）：
　　本判決下列所引用被告以外之人於審判外之言詞及書面陳述
    ，檢察官及被告於本院審理時均表示沒有意見等語（見本院
    卷第69頁），迄於本案言詞辯論終結前，亦均未爭執其證據
    能力，本院審酌上開證據資料製作時之情況，並無違法不當
    或證明力明顯過低之瑕疵，認為以之作為證據應屬適當，依
    刑事訴訟法第159條之5之規定，應認前揭證據資料有證據能
    力。至本判決所引用之非供述證據，亦查無非法或不當取證
    之情事，復為證明本件犯罪事實所必要之重要關係事項，並
    經本院依法進行調查，是依刑事訴訟法第158條之4規定之反
    面解釋，應認均有證據能力，合先敘明。
貳、實體方面：
一、上揭過失致死等犯罪事實，固據被告於偵查及原審坦承不諱
    ，惟上訴後於本院否認犯行，辯稱：所謂未注意車前狀況伊
    不瞭解，因伊有在注意，只是沒辦法看到，被害人是從左方
    過來，被兩台待轉的車輛擋住，伊只注意看前方，伊看到被
    害人時已在其左前方，伊來不及反應，伊也不確定自己有無
    超速，伊不認為自己沒有過失，但整件事伊有些疑問云云。
    經查：
（一）被告是以駕駛計程車為業，於案發時、地，駕駛車牌000-
      0000號營業小客車，沿臺南市○○區○○○路由東向西行駛，
      行經該路與○○路之交岔路口時，與曾鈞蓉所騎乘之車牌00
      0-000號普通重型機車，後搭載陳玟晴，沿臺南市○○路由
      西向東方向行駛至該交岔路口欲左轉○○路，未依標誌兩段
      式左轉，及未依號誌行駛，於直行、右轉箭頭綠燈時段逕
      行左轉，雙方避煞不及，被告所駕車輛前車頭撞擊曾鈞蓉
      所騎機車右側車身後，衝進○○路與○○路口檳榔攤內始煞停
      ，致曾鈞蓉受有頭胸腹部撞傷骨折內出血，造成多發性骨
      折低血容休克，經送醫急救仍不治死亡，後座乘客陳玟晴
      因而受有右側股骨幹粉碎性骨折、右側脛腓骨幹開放粉碎
      性骨折、右第二蹠骨閉鎖性骨折、右大腳趾開放性骨折之
      傷害等情，乃被告所不爭執，且與告訴人即被害人曾鈞蓉
      之母張子立於警、偵訊之指述、及告訴人陳玟晴於警詢時
      之指述，核屬相符，復有道路交通事故現場圖、道路交通
      事故調查報告表㈠㈡、現場照片35張、路口監視器錄影翻拍
      照片14張、證人即被告後方計程車駕駛陳加瑋提供之行車
      紀錄器檔案翻拍照片4張、奇美醫療財團法人奇美醫院出
      具之曾鈞蓉診斷證明書、臺灣臺南地方檢察署勘驗筆錄、
      檢驗報告書、相驗屍體證明書、相驗照片10張、奇美醫療
      財團法人奇美醫院出具之陳玟晴診斷證明書等件在卷可稽
      （見相卷第43至47、75至91、65至73、59、127、137至14
      7、151至157頁、他卷第17、139頁），是此部分之事實，
      首堪認定。
（二）按汽車行駛時，駕駛人應注意車前狀況，並隨時採取必要
      之安全措施；行車速度，依速限標誌或標線之規定，無速
      限標誌或標線者，行車時速不得超過50公里，道路交通安
      全規則第94條第3項、第93條第1項第1款分別定有明文。
      經查：案發之路段限速為50公里/時，此有道路交通事故
      現場圖1份在卷可參（見相卷第43頁）。而被告於相驗時
      自承：其當時時速約5、60公里左右等語，嗣於偵查中亦
      坦認：案發當天依其車速為60、70公里左右等語（見相卷
      第135、211頁），故於本件交通事故發生時，被告之車速
      顯已達60公里左右，而有超速之過失無疑。再者，被害人
      曾鈞蓉騎乘機車雖有違規左轉之主要過失，然被告於相驗
      時稱：其看到死者時，距離約10幾公尺左右，其就馬上向
      右偏駛閃避等語，嗣於偵查中亦自承：其當時大約15-20
      米左右看到對方違規左轉，其就馬上煞車往右偏駛等語（
      見相卷第135、211頁），是被告於看到被害人曾鈞蓉騎乘
      機車違規左轉時，距離該車至少尚有10幾至20公尺左右之
      距離，被告卻未能及時反應煞停，顯有未注意車前狀況之
      過失，亦屬無疑。且事故發生當時，天候晴、夜間有照明
      、柏油路面乾燥、無缺陷、無障礙物、視距良好等情，亦
      有道路交通事故調查報告表㈠在卷可參（見相卷第45頁）
      ，故被告應無不能注意之情事，被告卻貿然超速、且疏未
      注意車前狀況，直行駛入該路口，致不及閃避，而撞擊被
      害人曾鈞蓉所騎機車而肇事，致被害人曾鈞蓉死亡、告訴
      人陳玟晴受傷，足見被告於本件交通事故，確有違反上述
      交通安全規則之過失甚明。又本件車禍事故之肇事原因，
      於偵查中經檢察官囑託臺南市車輛行車事故鑑定覆議委員
      會鑑定後，覆議意見為：「曾鈞蓉駕駛普通重型機車，未
      依規定兩段式左轉，未依號誌指示行駛，於直行、右轉箭
      頭綠燈時段逕行左轉，為肇事主因。江定璋駕駛營小客車
      ，超速行駛未注意車前狀況，未採取必要之安全措施，為
      肇事次因」，亦同此認定，此有該會出具之南覆0000000
      案覆議意見書附卷可參（見相卷第217至218頁），堪認被
      告就本件車禍事故之發生，確有上開次要之過失無疑。而
      被害人曾鈞蓉就本件車禍之發生，雖有前揭所述之主要過
      失，惟上開車禍既係被告前開過失行為所合併肇致，即不
      得因此解免其過失責任。又本件初鑑及覆議意見書之結論
      雖有不同，然本院認應以覆議意見書之結論為正確，故尚
      難以初鑑意見書之結論認被告無肇事因素，逕為被告有利
      之認定，亦併此敘明。
（三）再查，被害人曾鈞蓉因本件車禍死亡、告訴人陳玟晴因本
      件車禍受傷，已如前述，被告過失行為與陳玟晴、曾鈞蓉
      傷亡結果間，顯具有相當因果關係。
（四）綜上，本件事證明確，被告過失致被害人曾鈞蓉死亡、陳
      玟晴受傷犯行，洵堪認定，應依法論科。　　
二、論罪：
　　核被告所為，係犯刑法第276條之過失致死罪及第284條前段
    之過失傷害罪。被告以一過失行為，同時致曾鈞蓉死亡、陳
    玟晴受傷之結果，為想像競合犯，依刑法第55條前段規定，
    從一重論以過失致死罪。又被告於肇事後停留在車禍現場，
    向據報趕往現場處理車禍事宜之警員承認其為肇事車輛之駕
    駛人，而接受裁判等情，有臺南市政府警察局永康分局交通
    分隊道路交通事故肇事人自首情形紀錄表1份在卷可查（見
    相卷第57頁），是本件被告合於自首要件，爰依刑法第62條
    前段之規定，減輕其刑。
參、上訴駁回之理由：　
（一）原審以被告犯行明確，適用刑事訴訟法第273條之1第1項
      、第299條第1項前段，刑法第276條、第284條前段、第55
      條、第62條前段、第41條第1項前段，刑法施行法第1條之
      1第1項，從一重論以被告過失致死罪，經核原審認事用法
      ，並無違誤。被告於原審坦承過失致死等犯行，嗣於本院
      審理中翻異前詞，否認有過失，核屬事後卸責之詞，不足
      採信。又原判決業已敘明審酌被告係以駕駛計程車為業之
      人，理應負以較高之注意義務，竟超速行駛、疏未注意車
      前狀況，致被害人曾鈞蓉喪失寶貴之生命，造成難以回復
      之損害、致告訴人陳玟晴受有前開非輕之傷害，且迄今未
      與被害人曾鈞蓉家屬及告訴人陳玟晴達成和解，無彌補己
      身過錯之誠意，惟參酌被告犯後坦承有過失、為本案車禍
      肇事次因之過失程度及情節，兼衡被告之素行、陳明之家
      庭經濟狀況及智識程度（見原審卷第109至110頁）等一切
      情狀暨相關量刑意見，量處被告有期徒刑6月，並諭知如
      易科罰金之折算標準，亦屬妥適。
（二）檢察官循告訴人張子立之請求提起上訴，意旨略以：被告
      迄今仍未向告訴人致歉，亦未與告訴人和解，犯罪後之態
      度難認良好，原審量處之刑度是否過輕，非無研求餘地等
      語。惟按刑罰之量定，為事實審法院之職權，倘法院已審
      酌刑法第57條各款所列情狀，而所量定之刑，並未逾越法
      定刑範圍，亦無顯然失當之情形，自不得任意指為違法（
      最高法院92年度台上字第2116號判決意旨參照），是刑之
      量定，為求個案裁判之妥當性，法律賦予審判法院裁量之
      權，量刑之輕重，屬於為裁判之法院得依職權自由裁量之
      事項，苟其量刑已以行為人之責任為基礎，並斟酌刑法第
      57條各款所列情狀，在法定刑度內，酌量科刑，如無偏執
      一端，致明顯失出失入情形，自難指為不當或違法。本件
      原審量刑時，已以行為人責任為基礎，敘明依刑法第62條
      自首之規定減輕其刑，並就刑法第57條所定各款科刑輕重
      應審酌之事項，於法定刑度範圍內，詳予考量審酌而為刑
      之量定如上，其就被告之違反義務程度、犯罪所生危險或
      損害、犯罪後態度、生活狀況等科刑審酌之情狀，已詳為
      記載，並與卷內事證無違，且原審判決已審酌被告迄今未
      與被害人曾鈞蓉家屬及告訴人陳玟晴達成和解，無彌補己
      身過錯之誠意，即已列為原審之量刑因子考量，是原審所
      為刑之量定，客觀上並未逾越法定刑度或濫用其裁量權限
      ，核屬法院量刑職權之適法行使，難認有何不當。被告嗣
      雖於本院審理時否認有過失犯行，然此尚未脫逸其自我辯
      護權之合理行使，本院斟酌上情，認原審量刑尚無變更之
      必要。是檢察官循告訴人意見提起上訴，指摘原判決量刑
      不當，核無理由，應予駁回。
（三）另被告上訴意旨以其坦承過失，且因被害人曾鈞蓉之錯誤
      駕駛行為導致被告經濟困頓，背負債務，望能考量被告經
      濟因素，改判緩刑云云，指摘原判決不當。惟按被告犯本
      件過失致死等犯行，事證明確，業如前述，且本件原審量
      刑時，亦已有審酌被告陳明之家庭經濟狀況等一切情狀，
      並未逾越法律所規定之範圍，亦無明顯失出失入情形，自
      難指為不當或違法。再者，被告前曾因犯詐欺等罪，於10
      6年9月25日經臺灣臺南地方法院以106年度聲字第1697號
      裁定定應執行刑為有期徒刑4年2月確定，入監執行至107
      年9月7日縮刑期滿假釋出監，於108年2月6日因假釋期滿
      未經撤銷視為執行完畢，此有臺灣高等法院被告前案紀錄
      表在卷可參，是已不合於刑法第74條第1項之緩刑要件，
      自無從對被告宣告緩刑。被告上訴意旨否認過失，指摘原
      判決不當，並請求本院考量其經濟狀況，對其宣告緩刑云
      云，亦無理由，應予駁回。
據上論斷，應依刑事訴訟法第368條，判決如主文。
本案經檢察官施胤弘提起公訴，檢察官洪欣昇提起上訴，檢察官
王全成到庭執行職務。
中　　華　　民　　國　　110 　年　　11　　月　　2 　　日
                  刑事第四庭    審判長法  官  郭玫利 
　　　　　　　　　                    法  官  陳金虎 　
                                      法　官  林臻嫺
以上正本證明與原本無異。
如不服本判決應於收受送達後20日內向本院提出上訴書狀，其未
敘述上訴理由者，並得於提起上訴後20日內向本院補提理由書（
均須按他造當事人之人數附繕本）「切勿逕送上級法院」。因疫
情而遲誤不變期間，得向法院聲請回復原狀。
　　　　　　　　　　　　　　　　　　　書記官  楊宗倫　　
中　　華　　民　　國　　110 　年　　11　　月　　2 　　日
附錄本案論罪科刑法條全文：
中華民國刑法第276條
因過失致人於死者，處5年以下有期徒刑、拘役或50萬元以下罰
金。
中華民國刑法第284條
因過失傷害人者，處1年以下有期徒刑、拘役或10萬元以下罰金
；致重傷者，處3年以下有期徒刑、拘役或30萬元以下罰金。
卷宗清單 1、相卷：臺南地檢署109年度相字第284號卷 2、他卷：臺南地檢署109年度他字第3944號卷 3、偵14372號卷：臺南地檢署109年度偵字第14372號卷 4、偵565號卷：臺南地檢署110年度偵字第565號卷 5、調偵卷：臺南地檢署109年度調偵字第2263號卷 6、原審卷：臺灣臺南地方法院110年度交訴字第52號卷 7、請上卷：臺南地檢署110年度請上字第137號卷 8、本院卷：臺灣高等法院臺南分院110年度交上訴字第993號卷